臺灣新北地方法院民事裁定
                                  110年度家親聲字第518號
聲  請  人  新北市政府社會局

法定代理人  張錦麗  
代  理  人  鄭志政律師
相  對  人  林均    


關  係  人  黃慧容  

上列當事人間聲請宣告停止親權等事件，本院裁定如下：
    主  文
一、相對人甲○對未成年子女林○○（男、民國○○○年○月○○○日生、
    身分證統一編號：Z○○○○○○○○○號）之親權應予停止。
二、改定新北市政府社會局局長為林○○之監護人。
三、指定新北市政府社會局兒童少年福利科科長為會同開具財產
    清冊之人。
四、聲請程序費用由相對人負擔。
    理  由
一、聲請意旨略以：未成年人林○○為相對人之未成年子女，其生
    父不詳。民國109年3月24日相對人生下未成年人林○○後，即
    因不明原因急欲出院，並自述收入不穩定，無法照顧林○○，
    由社工協助辦理委託安置至今。安置初期，相對人仍有主動
    關心林○○，惟109年5月至7月，多次促請相對人為林○○領回
    健保卡，但其均未辦理，109年8月後，社工聯繫相對人是否
    與林○○進行會面，相對人未再回覆，現持續失聯中，相對人
    所為顯有疏於保護、照顧未成年人林○○之情事，已不適於繼
    續行使未成年人之親權，爰依法聲請停止相對人對未成年人
    之親權全部，並改由新北市政府社會局局長為林○○之監護人
    ，及指定新北市政府社會局兒童及少年福利科科長為會同開
    具財產清冊之人等語。
二、相對人未於調查期日到埸，亦未提出書狀作任何聲明或陳述
    。
三、關於停止相對人對林○○親權之部分：
  ㈠按父母或監護人對兒童及少年疏於保護、照顧情節嚴重，或
    有第49條、第56條第1項各款行為（即兒童及少年未受適當
    之養育或照顧、兒童及少年有立即接受醫療之必要，而未就
    醫、兒童及少年遭遺棄、身心虐待、買賣、質押，被強迫或
    引誘從事不正當之行為或工作、兒童及少年遭受其他迫害，
    非立即安置難以有效保護）者，或未禁止兒童及少年施用毒
    品、非法施用管制藥品者，兒童及少年或其最近尊親屬、直
    轄市、縣（市）主管機關、兒童及少年福利機構或其他利害
    關係人，得請求法院宣告停止其親權或監護權之全部或一部
    ，或得另行聲請選定或改定監護人；對於養父母，並得請求
    法院宣告終止其收養關係，兒童及少年福利與權益保障法第
    71條第1項定有明文。是依前揭規定，父母或監護人對兒童
    及少年有疏於保護、照顧情事情節嚴重，或父母、監護人對
    於兒童及少年有該法第49條、第56條第1項各款行為之情形
    ，即得宣告停止父母或監護人之親權。次按父母之一方濫用
    其對於子女之權利時，法院得依他方、未成年子女、主管機
    關、社會福利機構或其他利害關係人之請求或依職權，為子
    女之利益，宣告停止其權利之全部或一部，民法第1090條亦
    有明文。復按所謂濫用親權之行為，非僅指父母積極的對子
    女之身體為虐待或對子女之財產以危殆之行為而言，即消極
    的不盡其父母之義務，例如不予保護、教養而放任之，或有
    不當行為或態度，或不管理其財產等，均足使親子之共同生
    活發生破綻，皆得認係濫用親權之行為。
  ㈡經查，聲請人主張相對人現已行蹤不明，且有疏於保護照顧
    未成年人林○○乙節，業據聲請人提出受（處）理失蹤人口案
    件登記表、戶籍謄本、本院109年度家親聲字第678號民事裁
    定暨確定證明書、新北市政府社會局110年第2次兒童及少年
    保護個案停止親權評估會議案例報告等件為證，顯見相對人
    確實難以負責子女後續生活照顧事宜，最近親屬也無力支持
    照顧，堪信聲請人前揭主張為真實。本院審酌相對人自林○○
    出生後，對子女之關心看顧實屬消極，同足顯示其主觀上對
    生為子女至親者所應負起之相關責任未有充分意識，顯然疏
    於保護、照顧未成年人林○○，核其所為，形同對林○○無正當
    理由之棄養，且情節重大，聲請人現聲請宣告停止相對人對
    未成年人之親權自有理由，應予准許。
四、改定林○○之監護人及指定會同開具財產清冊之人部分：
  ㈠按父母均不能行使、負擔對於未成年子女之權利義務或父母
    死亡而無遺囑指定監護人，或遺囑指定之監護人拒絕就職時
    ，依下列順序定其監護人：㈠與未成年人同居之祖父母。㈡與
    未成年人同居之兄姊。㈢不與未成年人同居之祖父母。又有
    事實足認監護人不符受監護人之最佳利益，或有顯不適任之
    情事者，法院得依前條第1項聲請權人之聲請，改定適當之
    監護人，不受第1094條第1項規定之限制。民法第1094條第1
    項、第1106條之1第1項分別定有明文。次按法院依第1106條
    及第1106條之1另行選定或改定監護人時，應同時指定會同
    開具財產清冊之人。民法第1094條第4項亦定有明文。再按
    法院選定或改定監護人時，應依受監護人之最佳利益，審酌
    一切情狀，尤應注意下列事項：㈠受監護人之年齡、性別、
    意願、健康情形及人格發展需要。㈡監護人之年齡、職業、
    品行、意願、態度、健康情形、經濟能力、生活狀況及有無
    犯罪前科紀錄。㈢監護人與受監護人間或受監護人與其他共
    同生活之人間之情感及利害關係。㈣法人為監護人時，其事
    業之種類與內容，法人及其代表人與受監護人之利害關係，
    民法第1094條之1亦規定甚明。
  ㈡經查，未成年人林○○之生父不詳，其母即相對人對林○○之親
    權既經本院宣告停止已如前述，則依民法第1094條第1項規
    定，本應由未成年人之外祖父母為林○○之監護人。然未成年
    人之外祖父林祖漳已歿，而外祖母即關係人乙○○則於訪視時
    陳明其無能力扶養林○○，無擔任監護人之意願，故難認其適
    任林○○之監護人，而有改定監護人之必要。準此，聲請人為
    兒童及少年福利與權益保障法所定之主管機關，其依民法第
    1106條之1規定，聲請本院改定本件未成年子女監護人，洵
    屬有據，應予准許。
  ㈢本院審酌聲請人為兒童及少年福利事務之主管機關，具有相
    當之專業能力及充足資源，機關當中並有眾多學有專精之社
    會工作人員，持續對未成年人林○○之需求提供照顧及進行妥
    適之規畫安排應無問題，為使未成年人林○○獲得應有之保護
    教養，認改定由聲請人機關之局長擔任未成年人林○○之監護
    人，確實符合未成年人林○○最佳利益，爰選定新北市政府社
    會局局長為未成年人林○○之監護人，併依民法第1094條第4
    項規定，指定新北市政府社會局兒童及少年福利科科長為會
    同開具財產清冊之人。
五、結論：本件聲請有理由，乃裁定如主文。
中　　華　　民　　國　　111 　年　　2 　　月　　10　　日
                  家事第一庭  法  官  盧軍傑
以上正本係照原本作成。
如對本裁定抗告須於裁定送達後10日內向本院提出抗告狀，並應
繳納抗告費新臺幣1,000元。
中　　華　　民　　國　　111 　年　　2 　　月　　10　　日
                              書記官  蘇宥維